臺灣高等法院臺南分院刑事判決　　 94年度上更(一)字第434號
　上　訴　人　臺灣臺南地方法院檢察署檢察官
　上　訴　人
　即　被　告　己○○
　選任辯護人　吳永茂　律師
　　　　　　　龍毓梅　律師
　上　訴　人
　即　被　告　甲○○
　　　　　　　　　　　（另案於臺灣高雄第二監獄執行中）
　指定辯護人　本院公設辯護人　丁○○
上列上訴人因被告等擄人勒贖案件，不服臺灣臺南地方法院93年
度重訴字第19號，中華民國93年12月17日第一審判決（起訴案號
：臺灣臺南地方法院檢察署93年度偵字第8244號、第8547號、96
64號、9750號、9765號），提起上訴，判決後，經最高法院發回
更審，本院判決如下：
    主  文
原判決關於甲○○擄人勒贖及定執行刑部分暨己○○部分均撤銷
。
己○○共同意圖勒贖而擄人，處有期徒刑捌年。扣案如附表一所
示之物，均沒收之。
甲○○共同意圖勒贖而擄人，處有期徒刑玖年。扣案如附表一所
示之物，均沒收之。
    事  實
一、甲○○前犯有殺人未遂、竊盜、恐嚇取財、毀損、偽造文書
    及違反懲治盜匪條例等案件，其中因竊盜案件，經本院以82
    年度上訴字第928號判處有期徒刑二年，並應於刑之執行前
    ，令入勞動場所強制工作三年確定，另所犯偽造文書及違反
    懲治盜匪條例等案件，經原審以82年度訴字第966號分別判
    處有期徒刑六月、十二年，並定應執行有期徒刑十二年二月
    確定，嗣與上開竊盜罪定應執行有期徒刑十四年四月確定，
    於民國 (下同)91年8月16日縮短刑期假釋出監，縮短刑期假
    釋期滿日為99年4月26日，又於93年間經撤銷假釋，執行殘
    刑有期徒刑七年八月又十日，指揮書執畢日期為一0一年十
    月四日（未構成累犯）。
二、緣辛○○、戊○○原為舊識，2人因經濟困窘需款孔急，乃
    共謀以擄人勒贖之方式圖取錢財，戊○○（由原審另行審結
    ）遂向辛○○提議綁架乙○○勒取贖款，辛○○同意後，辛○○即邀集己○○、晏傳泰（另經臺灣臺南地方法院檢察署
    通緝），戊○○則邀集庚○○、甲○○，辛○○、戊○○、
    己○○、晏傳泰、庚○○、甲○○等6人乃共同基於意圖勒
    贖而擄人之犯意聯絡，共同參與擄人勒贖案件（庚○○、辛○○部分業經判刑確定），於93年8月初某日晚上，由辛○○、戊○○、己○○、晏傳泰，共同在臺南市○○路48號辛○○住處策劃擄人勒贖有關分工事宜，預定勒索贖金新臺幣
    （下同）五千萬元，並由辛○○負責分配工作及指揮。93年
    8月7日晚上八時許，乙○○駕駛車牌號碼Ｃ9─1111號自小
    客車搭載其母親至臺南市○○路○段166號「普樂小鋼珠店」
    玩小鋼珠，為庚○○跟蹤查知，庚○○遂打電話通知辛○○
    ，辛○○隨即準備2枝玩具手槍以供擄人勒贖預備之用（惟
    未使用，其中1枝嗣為辛○○丟棄於興達港內，另一枝即附
    表一編號2之玩具手槍扣案），且以0000000000號行動電話
    （搭配ＥＬＩＹＡ牌手機）與晏傳泰之0000000000號行動電
    話連繫（未扣案），通知晏傳泰、甲○○至臺南市○○路○
    段12號前等候，並搭乘己○○所駕駛之自小客車前往會合。
    辛○○、己○○、甲○○、晏傳泰會合後，由己○○駕車前
    往臺南市○○路○段166號「普樂小鋼珠店」前埋伏，並均戴
    棒球帽及口罩（均未扣案）以避免被認出容貌而遭查緝，4
    人在車上伺機綁架乙○○，然等候多時未見乙○○步出「普
    樂小鋼珠店」，辛○○遂於翌日即93年8月8日凌晨3時43分
    許，以0000000000號行動電話撥打「普樂小鋼珠店」電話，
    請店內服務人員廣播乙○○所駕車牌號碼Ｃ9─1111號自小
    客車擋住他車，乙○○不疑有他，便前往移動其所駕駛之自
    小客車。當乙○○正要打開車門時，甲○○竟另行單獨起意
    ，持其先前向施安明（已死亡）所購得如附表二編號1所示
    具殺傷力之制式半自動手槍（含彈匣1個，槍枝管制編號000
    0000000號，然不能證明裝有子彈，此部分業經判刑確定）1
    枝，晏傳泰則持電擊棒1枝（未扣案），與辛○○3人迅速向
    前將乙○○強押擄上己○○所駕駛之自小客車內。乙○○被
    擄上車後乘坐於該自小客車後座中間，且隨即遭甲○○銬上
    手銬（未扣案），並遭晏傳泰以膠帶（未扣案）蒙住雙眼，
    辛○○則乘坐於右前座，甲○○則乘坐於左後座，另晏傳泰
    則乘坐於右後座，並由晏傳泰撥打電話予乙○○之妻黃秋蓉
    、父親丙○○，由乙○○告知已被綁架並不能報警，嗣由晏
    傳泰接聽向丙○○勒索贖金五千萬元，期間乙○○復遭毆打
    （未能證明成傷），並遭甲○○強迫吞食安眠藥，乙○○於
    昏睡中被載至臺南市○○路○段55巷66號拘禁。嗣辛○○並
    以0000000000號行動電話與戊○○0000000000號行動電話連
    繫（未扣案）通知戊○○、庚○○前來看管乙○○，後甲○○亦在戊○○連繫下，返回上址共同看管乙○○。期間則由
    晏傳泰以預先申辦之行動電話（未扣案）向丙○○勒索贖金
    五千萬元，然丙○○一時無法籌集，幾經討價還價，丙○○
    答應支付一千萬元贖金。93年8月9日晚上9時30分許，丙○○依晏傳泰指示，攜帶一千萬元贖金至嘉義縣布袋鎮臺六一
    線274公里處龍宮溪橋插有2枝旗桿（未扣案）處，將裝贖金
    之旅行袋綁在預先備妥之帶勾環白色麻繩掛鉤上，垂落橋下
    航道，由己○○駕駛膠筏取走贖金。己○○取得贖金後以電
    話告知辛○○，辛○○遂以0000000000號行動電話與庚○○
    之0000000000號行動電話連繫（未扣案）通知庚○○釋放乙○○，庚○○乃與甲○○即於93年8月9日晚上10時30分許，
    共同以自小客車搭載乙○○至臺南市○○區○○路六段附近
    將乙○○釋放，嗣辛○○以0000000000號行動電話分別與己○○0000000000號行動電話（搭配ＮＯＫＩＡ牌手機）及戊○○0000000000號行動電話連繫通知己○○、戊○○等於93
    年8月10日零時許，到臺南市市立體育場附近朋分贓款，己○○分得一百萬元後先行離去，戊○○與庚○○、甲○○共
    乘一輛自小客車到達，戊○○下車改搭乘辛○○駕駛之自小
    客車，惟因警覺似有警察追躡，隨即駕車各自逃竄，辛○○
    車行至臺南縣仁德鄉○○○○○路一巷子內之工廠旁時，將
    贖金二百萬元交付戊○○，戊○○則將其中五十六萬五千元
    交付甲○○，餘由戊○○、庚○○共得，分配贓款後之餘款
    七百萬元，則先由辛○○保留。
三、嗣於(一)93年8月10日凌晨2時許，辛○○匿逃至臺南市○○○
    路○段160號統一超商前撥打公共電話，為警追蹤而至予以逮
    捕。並扣得辛○○擄人勒贖所保留贓款中之五十萬元、辛○○自身所有之現金二萬三千六百元、辛○○所有供本件共同
    犯罪所用之連絡工具如附表一編號1所示ＥＬＩＹＡ牌手機
    1支（序號：0000000000000000號、搭配門號：0000000000
    號）、ＭＡＫＯＴＯ牌手提袋1個，警方復於93年8月10日上
    午9時30分許，經辛○○前妻韓宙妦同意，搜索辛○○臺南
    市○區○○路131號9樓住處，並扣得辛○○所有預備供本件
    共同犯罪所用如附表一編號2所示玩具手槍1枝；再於93年8
    月12日經辛○○帶同至臺南市○○路221號14樓頂陽臺角落
    處，起出其擄人勒贖所保留之贓款五百六十萬元及黑色手提
    袋一個。(二)93年8月10日凌晨3時30分許，經警循線至臺南市
    ○區○○街187號己○○住處逮捕己○○，並扣得己○○所
    有供本件共同犯罪所用如附表一編號3所示帶勾環白色麻繩1
    條、己○○所有供本件共同犯罪所用之連絡工具如附表一編
    號4所示ＮＯＫＩＡ牌手機1支（序號：000000000000000號
    ，含ＳＩＭ卡1張，搭配門號：0000000000號）、裝錢袋1個
    及其擄人勒贖所得贓款一百萬元。(三)93年8月18日上午7時30
    分許，甲○○在臺南縣新營市○○路與中興路交岔路口，為
    警追蹤逮捕，並在其所駕駛車牌號碼ＳＵ─8961號自小客車
    內扣得具殺傷力之如附表二編號1所示之制式半自動手槍1枝
    （含彈匣2個、槍枝管制編號0000000000號）、如附表二編
    號2之制式子彈15顆、現金二十一萬零八百元（其中二萬元
    為甲○○自己所有，餘為擄人勒贖所得之贓款）。(四)93年9
    月20日下午4時26分許，經警循線追蹤，在臺南縣仁德鄉○○○○道南下匝道處，攔獲由林文筆所駕駛搭載戊○○、庚○○車牌號碼581─ＭＨ號營業小客車，而逮捕戊○○、庚○○。並在戊○○身上查獲擄人勒贖所得贓款八萬一千五百
    元。另經戊○○帶同警方於同日晚上10時40分許，至高雄縣
    大寮鄉內坑村一寄車場工寮內，扣得其與庚○○擄人勒贖所
    得贓款三十萬元。
四、案經臺南市警察局第六分局報告臺灣臺南地方法院檢察署檢
    察官偵查起訴。
    理  由
甲、証據能力部分：
    一、按被告以外之人於審判外之陳述，雖不符前四條之規定
        ，而經當事人於審判程序同意作為證據，法院審酌該言
        詞陳述或書面陳述作成時之情況，認為適當者，亦得為
        證據。當事人、代理人或辯護人於法院調查證據時，知
        有第159條第1項不得為證據之情形，而未於言詞辯論終
        結前聲明異議者，視為有前項之同意，刑事訴訟法第15
        9條之5定有明文。查被告辛○○、己○○、庚○○、甲○○、同案被告戊○○於警、偵訊之供述，彼此間均係
        互為「被告以外之人於審判外之陳述」，而為傳聞証據
        ；另被害人乙○○、証人丙○○、黃秋蓉警訊之指証，
        均係審判外之陳述，但於本院前審準備程序期日迄至審
        判期日，除被告甲○○及其辯護人辯稱：被告甲○○警
        訊筆錄不實在，係因為警員誘導訊問而沒有證據能力外
        ，其餘被告及其辯護人均未爭執被告辛○○、己○○、
        庚○○、甲○○、同案被告戊○○警、偵訊供述、被害
        人乙○○、証人丙○○、黃秋蓉警訊指証之証據能力（
        詳本院上訴卷第142頁、第163頁），自得作為各被告彼
        此間之証據。
    二、至被告甲○○及其辯護人在原審及本院前審抗辯：93年
        8月18日警訊時伊並未供述坦承參與擄人勒贖，伊在臺
        南市警察局第六分局於警察詢問時，有陳述伊不知道是
        擄人勒贖，只說是債務糾紛，且伊於93年9月14日偵查
        中未結證供稱：有聽到共犯晏傳泰打電話與被害人黃秋
        蓉要錢，更未敘及要去臺南市體育場分贓款乙節，前開
        警訊及偵查筆錄，與其所陳述之內容不符及警訊筆錄是
        被警員誘導訊問沒有證據能力，警訊時警員告以他們怎
        麼問就怎麼答，伊是因被誘導才會講那些話等語。按訊
        問被告，應全程連續錄音；必要時，並應全程連續錄影
        。但有急迫情況且經記明筆錄者，不在此限。筆錄內所
        載之被告陳述與錄音或錄影之內容不符者，除有前項但
        書情形外，其不符之部分，不得作為證據，刑事訴訟法
        第100條之1第1項、第2項，定有明文。經原審勘驗前開
        警訊及偵查筆錄之錄音帶後，被告甲○○93年8月18日
        警訊筆錄所載被告甲○○之陳述，除筆錄記載「問：你
        為何參與擄人勒贖案？答：因我欠戊○○賭債，而本身
        也欠地下錢莊錢，所以才一時糊塗犯案」，與錄音內容
        警方訊問：「問：你怎知要參與這個案子？」，錄音內
        容被告甲○○答稱：「他們說是債務糾紛，要去幫忙討
        債」、「因為我有欠道友（按指同案被告戊○○）二十
        四、二十五萬的錢」、「他（按指同案被告戊○○）就
        說要處理一些債務，叫我去幫忙，我自始就不知要綁票
        」不符外，餘錄音內容被告甲○○供述之意旨，均與警
        詢筆錄之記載相符；被告甲○○93年9月14偵訊筆錄載
        稱：「問：提示並告以要旨對證人乙○○所述有何意見
        ？答：我只有聽到有要錢的部份」、「問：你有去體育
        場？答：有，我、戊○○、庚○○開車去，戊○○叫我
        們一起去體育場」，與錄音內容檢察官訊問：「問：你
        對證人乙○○所述有何意見？提示並告以要旨後，錄音
        內容被告甲○○陳述：「我只有聽到錢的部份，他說是
        三百萬元的部分」及錄音內容檢察官訊問：「問：你有
        去體育場？」，錄音內容被告甲○○答稱：「不知道誰
        打電話來，我就和戊○○、庚○○開車去，我不知道要
        幹嘛，戊○○接到電話，他就叫我們一起開車去，因為
        沒有車只有一部車」，經核被告甲○○錄音內容陳述之
        意旨，與偵訊筆錄之記載相符，此有勘驗筆錄可按（詳
        原審卷第258頁至第272頁），依上開規定，除被告甲○○警詢筆錄所載「問：你為何參與擄人勒贖案？答：因
        我欠戊○○賭債，而本身也欠地下錢莊錢，所以才一時
        糊塗犯案」等語，與被告甲○○錄音內容陳述意旨不符
        ，又查無急迫情況且經記明筆錄之情事，依法不得作為
        證據外，餘錄音內容既與被告甲○○警訊筆錄、偵訊筆
        錄所載相符，自得作為証據。另被告甲○○93年9月14
        日之偵訊筆錄，並無被告甲○○所抗辯：伊曾結證有聽
        到共犯晏傳泰打電話與被害人黃秋蓉要錢及要去臺南市
        體育場分「贓款」等情（詳93年度偵字第8244號偵查卷
        第79頁至第83頁）。且依該錄音內容，被告甲○○確有
        供述「他們說是債務糾紛，要去幫忙討債」、「他（按
        指同案被告戊○○）就說要處理一些債務，叫我去幫忙
        ，我自始就不知要綁票」等語，若果真警員有誘導訊問
        ，且被告係在違反其自由意志下所為之供述，衡情被告
        豈有否認知悉擄人勒贖，而供述以為要幫忙處理債務之
        理，顯見被告警訊之供述，均係本於其自由意志下所為
        之供述，並無經警員不當誘導，被告甲○○與其辯護人
        上開所辯，自無足取，被告甲○○警訊筆錄所載，除與
        上開勘驗結果不符之處，不得作為証據外，其餘均得作
        為本案之証據，合先敘明。
乙、實體方面：
    一、訊據上訴人即被告己○○固不否認於93年8月8日凌晨3
        點40分駕車載被告辛○○、甲○○、晏傳泰到臺南市○○路○段166號「普樂小鋼珠店」前，共同載走被害人乙○○至臺南市○○路○段55巷66號，並於93年8月9日晚
        上9時許，在嘉義縣布袋鎮臺61線274公里處龍宮溪橋下
        駕膠筏接獲1袋錢，且於93年8月10日至臺南市體育場附
        近，由被告辛○○手上接獲1個手提袋。被告甲○○亦
        供承於93年8月8日凌晨3、4時許，在「普樂小鋼珠店」
        外，與晏傳泰下車，並持扣案制式九０手槍將被害人乙○○強押至被告己○○所駕駛之自小客車內，並將被害
        人乙○○戴上手銬，且持安眠藥讓被害人乙○○服用及
        曾在臺南市○○路○段55巷66號看管被害人乙○○，事
        後自戊○○處取得五十萬元，惟均否認有上開共同擄人
        勒贖之犯行，己○○辯稱：伊受僱於辛○○，受其指示
        處理事務，未於93年8月初某日晚上在臺南市○○路48
        號2樓與被告辛○○與戊○○、庚○○、晏傳泰等人策
        劃擄人勒贖分工事宜，案發當晚伊駕車載辛○○等人至
        臺南市○○路○段166號「普樂小鋼珠店」，其即在車上
        睡覺，並不知道辛○○等人綁架被害人乙○○等語，被
        告辯護人則辯稱：被告己○○所扮演的角色，僅是案發
        前3、4天左右才由辛○○找到己○○，請他去橋下取贖
        金，己○○只是擔任駕駛膠筏、擔任司機及拿贖金，其
        餘均沒有參與，也沒有參與看管人質，頂多僅成立幫助
        犯云云。被告甲○○辯稱：戊○○告以要幫忙處理債務
        問題，且將乙○○帶往臺南市○○路○段55巷66號看管
        後，伊即前往台北，並未共同策劃擄人勒贖分工事宜，
        更不知是要擄人勒贖等語。
    二、惟查被告辛○○如何事前謀議擄人勒贖，如何與同案被
        告戊○○分別邀集被告己○○、晏傳泰、甲○○、庚○○參與本件擄人勒贖之犯行，彼等如何分工擄人、看管
        人質、如何與被害人乙○○家人聯繫勒索贖金、如何取
        贖及分配贖款，如何釋放被害人馬志榮等事實，迭據同
        案已判決確定之被告辛○○於警訊、偵查、原審及本院
        前審審理時供承不諱，核與被害人乙○○於警訊、偵查
        中指訴：93年8月8日凌晨3時48分許，「普樂小鋼珠」
        店內有服務生廣播說伊車牌號碼Ｃ9－1111號自小客車
        擋到他人之車輛，叫伊將車開走，伊便1個人過去開車
        ，當伊剛上車打開車門時，有2名歹徒各持一枝手槍及
        電擊棒，將伊強押至渠等駕駛之自小客車上，當時歹徒
        均戴棒球帽及口罩，伊遭強押至自小客車後，即被銬上
        手銬，且以膠帶將眼睛矇住，其間並遭歹徒毆打，歹徒
        嗣在其身上搜得其所有0000000000號行動電話，並由伊
        告知歹徒其家中電話及伊父親丙○○之行動電話號碼，
        分別為0000000000號及0000000000號後，歹徒撥打電話
        至伊住家，然無人接聽，隨後伊太太黃秋蓉即撥打行動
        電話與伊連絡，由歹徒接聽後轉交與伊通話，此時歹徒
        即在伊耳邊輕輕告訴伊說叫伊太太開車至小鋼珠店載伊
        母親回家，並告訴伊太太說伊現在人有危險及叫伊父親
        丙○○接聽電話後，即掛斷電話，之後歹徒又撥打伊家
        中電話，由伊告知父親丙○○伊人有危險並不能報警，
        伊講完話後歹徒隨即接聽，並即向伊父親丙○○開口五
        千萬元贖金，期間歹徒並強迫伊吞食安眠藥，後歹徒押
        伊到一處民宅3樓，當時伊因害怕歹徒再打伊，就裝氣
        喘發作在地上打滾，並要求歹徒幫伊買氣喘藥，歹徒很
        快約5、6分鐘就買藥來給伊噴，隨後伊就昏睡了，最後
        歹徒向伊父親丙○○勒索一千萬元，等伊父親丙○○交
        付贖金後，歹徒才於93年8月9日晚上10時30分許，載伊
        至臺南市○○區○○路六段附近將伊釋放，另在遭歹徒
        強押至車上這段期間，歹徒未曾說因伊或伊父親有欠他
        人債款而要處理債務糾紛等語（詳臺南市警察局第六分
        局南市警六刑偵字第656號刑案偵查卷第5之1頁至第5之
        5頁、93年度偵字第8547號偵查卷第35頁至第38頁、第
        40頁）及被害人丙○○於警訊、偵查中指訴：93年8月8
        日凌晨4時12分許，乙○○在電話中向伊說「爸爸我出
        事情了」，即由歹徒接聽，歹徒即向伊開口五千萬元贖
        金，並叫伊不能報警，如果報警後果自行負責，贖金經
        過協商最後由五千萬元降為一千萬元，伊並在歹徒電話
        指揮下，於93年8月9日晚上9時30分許，在嘉義縣布袋
        鎮○○道路指標247公里插有2面大旗中間之橋上，將裝
        錢之手提袋掛在綁有鐵勾之繩子上垂到橋下，歹徒並向
        伊說只要贖金相符，乙○○會在一小時之後遭到釋放，
        約過一小時乙○○即打電話回家說伊被歹徒釋放在臺南
        市○○區○○路六段附近等語（詳臺南市警察局第六分
        局南市警六刑偵字第656號刑案偵查卷第6之1頁至第6之
        5頁、93年度偵字第8547號偵查卷第38頁至第39頁），
        暨証人即乙○○之妻黃秋蓉於警訊時亦証稱：「我接到
        乙○○電話，要我叫醒我公公接聽電話，先由乙○○向
        我公公說他有危險，對方隨接過電話向我公公說我們只
        是要錢，準備新台幣五千萬元，並等電話通知」等語（
        詳臺南市警察局第六分局南市警六刑偵字第656號刑案
        偵查卷第7之1頁）均相符，並有臺南市警察局第四分局
        搜索扣押筆錄（被告辛○○部分）一份、臺南市警察局
        第四分局育平派出所扣押物品目錄表一紙、搜索現場暨
        扣案玩具手槍照片8幀、拘禁被害人乙○○之現場照片4
        幀、監聽譯文50紙、通訊監聽譯文資料表15紙、臺南市
        警察局第六分局搜索扣押筆錄（被告辛○○部分）一份
        、臺南市警察局第六分局扣押物品目錄表一紙、贓物認
        領保管單一紙（被害人領回贓款七百一十萬元）、搜索
        現場照片（被告辛○○帶同警方至臺南市○○路221號
        14樓頂陽臺角落處，起出擄人勒贖所保留之贓款五百六
        十萬元）五幀、刑案現場照片（嘉義縣布袋鎮臺六一線
        274公里處龍宮溪橋）十幀、搜索現場照片（同案被告
        戊○○帶同警方至高雄縣大寮鄉內坑村一寄車場工寮內
        起出其與被告庚○○擄人勒贖所得贓款三十萬元）六幀
        及被告辛○○所有0000000000號行動電話雙向通聯資料
        查詢七紙附卷可查（附於臺南市警察局第六分局南市警
        六刑偵字第810號刑案偵查卷第59頁、第60頁、第71頁
        至第74頁、第79頁至第81頁、第82頁至第131頁、臺南
        市警察局第六分局南市警六刑偵字第656號刑案偵查卷
        第11之1頁至第11之15頁、第13之3頁、第13之4頁、第
        14 之24頁至第14之26頁、第14之29頁至第14之33頁、
        臺南市警察局第六分局93年9月21日第0930003593號函
        之刑案偵查卷第49頁至第51頁、原審卷1第251頁至257
        頁），復扣得：被告辛○○擄人勒贖所保留之贓款五十
        萬元及五百六十萬元、被告辛○○所有供本件共同犯罪
        所用之連絡工具如附表一編號1所示ＥＬＩＹＡ牌手機
        一支（序號：0000000000000000、搭配門號：
        0000000000號）、被告辛○○所有預備供本件共同犯罪
         所用如附表一編號2所示玩具手槍一枝、ＭＡＫＯＴＯ
        牌手提袋一個、黑色手提袋一個；被告己○○所有供
        本件共同犯罪所用如附表一編號3所示帶勾環白色麻繩
        一條、被告己○○所有供本件共同犯罪所用之連絡工具
        如附表一編號4所示ＮＯＫＩＡ牌手機1支（序號：0000
        00000000000號，含ＳＩＭ卡1張，搭配門號：00000000
        00號）、被告己○○擄人勒贖所得贓款一百萬元及裝錢
        袋一個；在被告庚○○身上起出其與被告戊○○擄人勒
        贖所得贓款八萬一千五百元及在高雄縣大寮鄉內坑村一
        寄車場工寮內，起出被告庚○○與戊○○擄人勒贖所得
        贓款三十萬元；被告甲○○所有供本件共同犯罪所用具
        殺傷力之如附表二編號1所示之制式半自動手槍一枝（
        含彈匣一個、槍枝管制編號：0000000000號）及其擄人
        勒贖所得贓款十九萬零八百元（扣案現金為二十一萬零
        八百元，然其中二萬元為被告甲○○自己所有應予扣除
        ）等物可資佐證。足認被告辛○○上開自白屬實，並與
        事實相符。
    三、被告己○○雖辯稱：未於93年8月初某日晚上在臺南市
        ○○路四八號二樓（即推拿店內）與被告辛○○與戊○○、庚○○、晏傳泰等人策劃擄人勒贖分工事宜。案發
        當晚伊駕車載辛○○等人至臺南市○○路○段166號「普
        樂小鋼珠店」，其即在車上睡覺，並不知道辛○○等人
        綁架被害人乙○○云云。惟查：
        （一）被告己○○於警訊時業已明確供承：「在我住處
              查獲之現金新臺幣一百萬元整是我於93年8月10
              日凌晨零時許，我以前的老闆辛○○，他在臺南
              市○區○○路竹溪寺前親自交給我的，是我參與
              擄人勒贖擔任接駁贖款所得」、「於93年8月9日
              下午4時許，自家中駕駛ＵＬ－1956號自小客車
              前往布袋地區一處內港，向漁民承租一艘膠筏，
              駛往臺六十一線道橋下內溝釣魚，等候本案策劃
              之人電話指示擔任接駁，原以為是23時以後才進
              行，但在21時許就接到好像是我老闆辛○○的電
              話稱：要提早，要準備好。我答稱：我都在橋下
              等，過了不久我就聽到有人自臺六十一線道橋上
              丟下一只旅行袋，我就按照先前的計劃將旅行袋
              及帶勾環白色麻繩收起，立刻將膠筏駛往我停車
              之處所，將旅行袋及帶勾環白色麻繩收放於ＵＬ
              －1956號自小客車後車廂內，我在臺南市○○路
              等候並連絡辛○○，他就叫我前往臺南市○區○○路竹溪寺與他會合，我到達時辛○○已在該處
              等候，並引導我到竹溪寺前，我就打開後車廂將
              自臺六十一線道橋下接駁之一只旅行袋當場交給
              辛○○，我要離去時他就交給我一只警方在我家
              所查扣之裝錢旅行袋」、「我先在兩週前與嚴建
              民到該處橋上勘查地形，並於8月9日落後到達橋
              下負責收取旅行袋」、「我大約在兩週前尚在嚴
              建民所開設之店內工作時，辛○○與我商談要如
              何才能順利接駁贖金，我當場提出將贖金丟入海
              上方式最安全，然後他問我何處有適當處所可以
              接駁贖金，翌日辛○○就駕駛2Ｖ－5599號休旅
              車，載我沿海線尋找最後選定臺六十一線道橋下
              位置，原先我並不在他們計劃內之人選，最後因
              為無人會操作膠筏所以才找上我，而且我對當地
              地形很熟，無須勘查地形演練只依照他們指示屆
              時在橋下收起繩索即可」、「93年8月7日中午嚴
              建民邀我至海佃路吃牛排，餐後由我駕駛壹輛日
              產深色ＣＥＦＩＲＯ轎車四處亂逛，最後在深夜
              將車停在金華路與民生路路口等候，大約8月8日
              清晨4、5時許，見辛○○及二位同夥押乙○○上
              車，辛○○叫我開往安南區○○路一棟透天厝，
              將車停放在地下室停車場，我們一起將乙○○押
              往二樓房間內，不久我就先行駕車離去，留下嚴
              建民及二名同夥，我有聽辛○○稱：要聯絡郭昆
              生到該處處理贖票及看守人質事宜」、「下車時
              我有見乙○○雙手被手銬銬在前面」、「我知道
              做錯了，為錢所逼才走險路，目前沒有工作，父
              親年邁多病為了想讓家人過好日子才出此下策，
              希望能給我自新機會，並因而感傷激動而落淚」
              、「白色勾環之麻繩是我本人準備後拿給辛○○
              擺放佈置的」、「我都是聽辛○○之指示辦事，
              是在案發之前3、4天，辛○○跟我指示取得贖款
              的事情」等語（詳臺南市警察局第六分局南市警
              六刑偵字第810號卷第15頁至第20頁、第23頁、
              第27頁）。於偵查中供承：「案發前3、4天前，
              辛○○說要作一件綁票案，要我負責接駁取贖，
              他當時沒說要給我多少，只說可能會分到很多錢
              」、「因我沒有工作，我爸身體又不好，辛○○
              有答應不撕票，所以我才答應辛○○拼看看，我
              覺得很後悔」、「我拿到警察查到的那一百萬元
              贖款」、「是辛○○通知我去取贖的，地點也是
              他告訴我的，他叫我到橋下等一條繩子，膠筏是
              我以八百元向漁民租的」、「我拿到贖款後有與
              辛○○聯絡，他叫我到體育路的大樹下，我將贖
              款交給他，另外拿了一百萬元，我就走了」、「
              我很後悔參與綁架，希望給我自新機會」等語（
              詳93年度偵字第8244號偵查卷第11頁、第13頁、
              第51頁、第54頁、第55頁），於原審審理時亦供
              稱：「辛○○有叫我去台六一線274公里處拿贖
              金」 (詳原審卷1第61頁)。
        （二）已判刑確定之共同被告辛○○又迭於警訊、偵查
              及原審審理時供述被告己○○知情並參與本案，
              其於93年8月12日警訊時更明確供承：「問：你
              於何時、何地將黑色大旅行袋交付予己○○？有
              否向己○○說明用途？答：我於8月8日13時許，
              在臺南市○○路48號2樓交付給己○○，並向陳
              天生說如拿到贖金後立即將贖金轉放至黑色大型
              旅行袋，被害人所裝放贖金之袋子立即丟棄於海
              中」、「問：你們6人於何時在何地籌劃作案分
              工事宜？答：於93年8月初某日晚上，在臺南市
              ○○路48號2樓住處由我及己○○、戊○○、晏
              傳泰等四人商討作案分工事宜，由戊○○負責找
              人我負責租屋及購買手機和易付卡等相關事宜，
              己○○負責駕膠筏取款，晏傳泰負責電話恐嚇被
              害人父親，被害人乙○○由戊○○建議由庚○○
              看管，另戊○○提議要帶甲○○一起作案」等語
              （詳93年度偵字第8244號偵查卷第38頁至第40
              頁），於偵查中亦明確供稱「本件擄人勒贖案是
              我策劃的，對象是戊○○提供的，共有我、陳天
              生、戊○○、庚○○、甲○○、晏傳泰參與」 (
              詳93年度偵字第8244號偵查卷第14頁）。於原審
              審理時亦結證供稱：「93年8月初晚上，我有與
              己○○、戊○○、晏傳泰在崇明路48號1樓討論
              擄人勒贖分工的事情」、「到臺南市○○路○段
              55巷66號之後，己○○有一道與我進去」、「擄
              人勒贖要求被害人將贖款從橋上垂到橋下，取贖
              的方式是己○○建議的」、「己○○說他有一個
              很好的取贖地點，就是本案台六一線274公里龍
              宮溪橋」、「己○○當天晚上策劃擄人勒贖時，
              提議交付贖款的地方，他說他知道有個地方」、
              「己○○於8月初當天他提議取贖地點，大概隔
              天或隔一天，載我和晏傳泰到龍宮橋去，是我們
              3人開車去勘查地點」、「己○○自己提議說他
              可以到龍宮溪橋下去取贖款」、「己○○在竹溪
              寺有收到一百萬元贖款」、「監聽譯文是己○○
              跟我講的話，己○○告訴我，他已經取得贖款」
              等語（詳原審卷第290頁、第293頁至第300頁）
              。
        （三）據被告己○○、辛○○前揭供述，就如何在事前
              商議擄人取贖地點，如何事前勘查取贖地點，如
              何駕車前往擄人及押往臺南市○○路○段55巷66
              號拘禁看管、如何取贖及交付被告辛○○贖款等
              情二人所述，大致相符，足見被告己○○不但於
              93年8月初某日，與被告辛○○、戊○○、晏傳
              泰，共同在臺南市○○路48號辛○○處，商議擄
              人勒贖分工事宜，並提議贖金由橋上垂落橋下航
              道再以膠筏收取，地點則以嘉義縣布袋鎮臺六一
              線274公里處龍宮溪橋為佳，嗣更與被告辛○○
              共同駕車至上址勘查地形。被告己○○又一再自
              承於93年8月8日凌晨3、4時許，在臺南市○○路
              ○段166號「普樂小鋼珠店」前，由其駕駛自小客
              車搭載被告辛○○、甲○○、晏傳泰及被害人馬
              志龍等人，共同至臺南市○○路○段55巷66號，
              並於93年8月9日晚上，在嘉義縣布袋鎮臺六一線
              274公里處龍宮溪橋下接獲一袋錢，且於93年8月
              10日凌晨至臺南市體育場附近，將其自龍宮溪橋
              下接獲之一袋錢交付與被告辛○○，並由被告嚴
              建民手上接獲一只手提袋內有贖款一百萬元等事
              實。嗣警方又於93年8月10凌晨3時30分許，循線
              至臺南市○區○○街187號被告己○○住處，扣
              得被告己○○所有用以供收取贖款之帶勾環白色
              麻繩一條、用以與被告辛○○等人連繫擄人勒贖
              事宜之ＮＯＫＩＡ牌手機一支（手機序號：0000
              00000000000號，含ＳＩＭ卡一張，搭配門號：0
              000000000號）及其擄人勒贖所得之贓款一百萬
              元，復有臺南市警察局第四分局搜索筆錄一份及
              臺南市警察局第四分局育平派出所扣押物品目錄
              表一紙附卷（附於臺南市警察局第六分局南市警
              六刑偵字第655號刑案偵查卷第13之6頁至第13之
              7 頁）可稽，顯見被告己○○前開警、偵詢之自
              白，與事實相符，應堪採信，故被告己○○事前
              參與謀議，事中參與執行，事後又參與分贓之事
              證，甚為明確，事後辯稱：未參與擄人勒贖之商
              議或策劃，僅受僱於辛○○，受其指示處理事務
              ，不知道辛○○等人綁架被害人乙○○勒贖，而
              辛○○於本院審理時翻異前供，改稱：被告陳天
              生並未在其店內商談策劃擄人勒贖的事，因陳天
              生是其僱用，他均依指示辦事，不知要擄人勒贖
              ，被告辯護人所辯：被告己○○所犯頂多僅成立
              幫助犯云云，均屬卸責及迴護之詞，均不足取。
        （四）被告己○○既自承在「普樂小鋼珠店」前，由其
              駕駛自小客車搭載被告辛○○、甲○○、晏傳泰
              及被害人乙○○等人，共同至臺南市○○路○段5
              5巷66號，且被害人乙○○遭強押至自小客車後
              ，隨即遭被告甲○○、晏傳泰等人，以手銬銬住
              雙手，並以膠帶蒙住雙眼，晏傳泰復撥打電話予
              乙○○之妻黃秋蓉、父親丙○○，由被害人馬志
              龍告知已被綁架，期間被害人乙○○復遭毆打並
              遭甲○○交付安眠藥吞食，被告辛○○、甲○○
              、晏傳泰等人又均載棒球帽、口罩，當時又係凌
              晨時分，另自「普樂小鋼珠店」前至拘禁被害人
              乙○○之臺南市○○路○段55巷66號，車行期間
              長達15分鐘至半小時之久乙節，亦據被告辛○○
              證述在卷（詳原審卷第293頁）。被告己○○對
              此親身經歷之事既非聾盲又非愚癡之人，竟辯稱
              不知被告辛○○等人綁架被害人乙○○云云，顯
              與事理悖背，不足採信。再者，警方於93年8月1
              0日凌晨3時30分許，循線至臺南市○區○○街18
              7號被告己○○住處逮捕被告己○○時，於警員
              洪再來質之被告己○○東西（按指贖金）何在後
              ，被告己○○隨即自壁櫥內取出一個手提袋，在
              警方未經清點而質之金額多少後，被告己○○向
              警員洪再來告知共有一百萬元乙情，亦據證人即
              至被告己○○前開住處搜索之警員洪再來於原審
              審理時結證明確（詳原審卷第319頁至第321頁）
              ，亦徵被告己○○確已知悉被告辛○○所交付之
              手提袋內，裝有一百萬元之贖金。
        （五）綜上所述，被告己○○與辛○○、戊○○、晏傳
              泰等人共謀擄人勒贖，並實際為構成要件之行為
              ，其共同意圖勒贖而擄人之犯行，已甚明確，被
              告前開所辯，及其辯護人所稱被告己○○僅係幫
              助犯，非屬共同正犯云云，均無可採，犯行應可
              認定。
    四、被告甲○○雖辯稱：戊○○告以要幫忙處理債務問題，
        且將乙○○帶往臺南市○○路○段55巷66號看管後，伊
        即前往台北，並未共同策劃擄人勒贖分工事宜，更不知
        是要擄人勒贖云云。惟查：
        （一）被告甲○○於警訊及偵查中時明確供承其參與本
              件擄人勒贖之犯行，其於警訊時供承：「乙○○
              遭擄人勒贖案，在整個案子中，我負責持警方所
              查扣之制式手槍押走乙○○至郡安路6段55巷66
              號現場，並看管人質直到家屬付贖款後，釋放人
              質等任務」、「看管人質工作由我、庚○○、郭
              昆生三人負責」、「問：你們如何控制人質行動
              ？答：用手銬往前拷住被害人雙手，用眼罩及大
              型膠袋捆綁被害人雙眼」、「我們戴小便帽及戴
              口罩偽裝」、「剛押上車時我有以開水叫被害人
              吞食安眠藥」、「是戊○○叫我看管肉票」、「
              我因欠戊○○賭債，而本身也欠地下錢莊錢，所
              以才一時糊塗犯案」、「問：你們六人於何時、
              何地討論擄人勒贖作案事宜？答：於8月7日下午
              我與辛○○、己○○、晏傳泰在臺南市安南區○○路○段55巷66號討論作案事宜，辛○○說肉票
              車輛停放於臺南市○○路○段12號前，肉票在普
              樂小鋼珠店中，因此我們四人（我、晏傳泰、嚴
              建民、己○○）便前往肉票停車處等候，在其車
              上辛○○並再次作任務分工，己○○負責開車，
              我與辛○○、晏傳泰下車綁架肉票」、「8月9日
              辛○○取得贖款後，我與戊○○、庚○○由鄭文
              華開車載我與戊○○前往體育場白濱茶藝館旁與
              辛○○集結分贓贖金」、「我與庚○○開著Ｖ7
              －8449車子載被害人乙○○至臺南市○○路○段
              釋放」、「有人以行動電話連絡庚○○指示我們
              釋放肉票」等語（詳臺南市警察局第六分局南市
              警六刑偵字第656號卷第3之2頁至第3之8頁）。
              偵查中供承：「93年8月8日凌晨3點50分在臺南
              市○○路○段12號前，是我、辛○○、晏傳泰押
              乙○○上車的，我拿被查扣之90手槍抵住乙○○
              的腰際，將乙○○押上車，我將他上手銬，晏傳
              泰用膠帶綁住乙○○之雙眼」、「押乙○○押到
              郡安路55巷66號是戊○○、庚○○及我看管」、
              「拿到贖款後我開車載庚○○，釋放乙○○」、
              「我有跟戊○○、庚○○到體育場去分錢」、「
              案發前2天我才知道要綁人」、「戊○○沒有說
              是何債務糾紛」等語（詳93年度偵字第8547號偵
              查卷第12頁至第14頁）。
        （二）同案被告戊○○亦迭於警訊及偵查供述被告阮啟
              宏知情並參與本案，其於93年9月21日警訊時供
              稱：「甲○○與庚○○是我所召集參與擄人勒贖
              之共犯，另外己○○及晏傳泰是辛○○召集參與
              的」等語（詳臺南市警察局第六分局93年9月21
              日第0930003593號函之刑案偵查卷第9頁）。 於
              偵查中結證：「綁架乙○○是辛○○提議的，當
              時是在講何人比較有錢，我提供乙○○這個人」
              、「是我去找庚○○、甲○○參與的」、「我對
              甲○○說有一件綁票案看他要不要參與，他說他
              缺錢用，所以他就答應了」、「我有介紹甲○○
              、庚○○給辛○○認識，93年8月初，在臺南市
              ○○路48號辛○○的店內，告訴辛○○，甲○○
              、庚○○也要參與這件綁票案」、「甲○○、鄭
              文華是我邀他們參與作案的，辛○○叫我幫他找
              一、二個人，因為人手不足」、「我有跟甲○○
              、庚○○講明白是要擄人勒贖」等語明確（詳93
              年度偵字第9750號卷第13頁、第14頁、第29頁）
              。
        （三）依被告甲○○、戊○○2人就前揭被告如何參與
              本件綁架被害人之情，可知被告甲○○亦係在被
              告戊○○邀集並明確表示為綁架擄人勒贖案件後
              ，同意參與本件擄人勒贖案件，並負責持扣案制
              式90手槍（即附表二編號1之制式半自動手槍）
              強押被害人乙○○上被告己○○所駕駛之自小客
              車，並將被害人押往台南市○○路○段55巷66號
              看管。又被告甲○○於警、偵訊復供承於案發當
              天凌晨在「普樂小鋼珠店」外，與共犯晏傳泰下
              車，並持扣案制式90手槍將被害人乙○○強押至
              被告己○○所駕駛自小客車內，並替被害人馬志
              龍戴上手銬，且持安眠藥與被害人乙○○服用及
              曾在前開拘禁處所看管被害人乙○○，嗣於取贖
              得手後，與被告庚○○共同釋放被害人乙○○等
              事實。嗣於93年8月18日上午7時30分許，在臺南
              縣新營市○○路與中興路交岔路口，警方追蹤逮
              捕被告甲○○時，並在其所駕車牌號碼ＳＵ─89
              61號自小客車內扣得具殺傷力之如附表二編號1
              所示之制式半自動手槍1枝（含彈匣2個、槍枝管
              制編號0000000000號）及現金二十一萬零八百元
              （其中二萬元為甲○○自己所有，餘為擄人勒贖
              之贓款），此有內政部警政署刑事警察局搜索扣
              押筆錄一份及刑事警察局偵八隊一組扣押物品目
              錄表二紙在卷（附於臺南市警察局第六分局南市
              警六刑偵字第656號刑案偵查卷第13之10頁至第
              13之14頁）可憑，足認被告甲○○前開警偵詢之自
              白，與事實相符，應足採信。
        （四）被告甲○○雖辯稱：93年8月8日早上8、9點左右
              其與朋友石龍珠上台北，迄至同年月9日下午才
              回來，有不在場証明，其幫戊○○押乙○○上車
              後就到台北，以後的事實就沒有參與云云，而証
              人石龍珠亦於本院前審審理時附合被告甲○○之
              說詞，証稱：93年8月8日早上8、9點左右，被告
              甲○○確有搭載伊去台北，當天晚上仍留在台北
              ，迄至8月9日快中午時，甲○○送伊去台北機場
              坐飛機等語（詳上訴卷第193頁起至第194頁）。
              然被告甲○○於警訊時則供稱：「問：乙○○遭
              擄人勒贖案，在整個案子中你扮演何角色？答：
              我負責持警方所查扣之制式手槍押走乙○○至郡
              安路6段55五巷66號現場，並看管人質直至人質
              家屬付贖款後釋放人質等任務」、「問：乙○○
              家屬交付贖金時你人在何處？答：當時我在台南
              市○○路○段55巷66號看管人質」等語（詳臺南
              市警察局第六分局南市警六刑偵字第656號刑案
              偵查卷第3之1頁、第3之2頁），於偵查中則稱：
              「問：你開車押乙○○押到郡安路6段55巷66號
              是何人看管？答：戊○○、庚○○及我」等語（
              詳偵字第8547號偵查卷第13頁），而同案被告郭
              昆生於偵查中亦供稱：「8月7日下午4、5點，其
              至郡安路6段55巷66號，看到庚○○、甲○○在
              那裡，乙○○還是被綁著」等語（詳偵字第9750
              號卷第15頁），於原審審理時，被告甲○○亦供
              稱：「8月8日早上我就去台北了，晚上時，我人
              還在台北不知道誰打電話給我叫我回去幫忙，我
              回來時看管一陣子」等語（詳原審卷1第57頁）
              ，另被告庚○○於警訊時亦供稱：「8月9日中午
              1時許，甲○○亦進入共同看管人質」等語（詳
              編號15警訊卷第17頁正面），足見被告甲○○確
              有參與至台南市○○路○段55巷66號看管被害人
              乙○○，被告事後翻異前詞，辯稱其載証人石龍
              珠上台北，迄至同年月9日下午才回來，有不在
              場証明，其幫戊○○押乙○○上車後就到台北，
              以後的事實就沒有參與云云，已難信採。再証人
              石龍珠雖証述被告搭載其上台北，迄至八月九日
              中午猶送其至機場搭飛機等語，縱令實在，然被
              告事後再返回台南市○○路○段55巷66號參與看
              管被害人乙○○，亦非不可能，自難以証人石龍
              珠上開証詞，即據為被告有利之認定。從而被告
              甲○○事後辯稱：戊○○告以要幫忙處理債務問
              題，且將乙○○帶往臺南市○○路○段55巷66號
              看管後，伊即前往台北，並未共同策劃擄人勒贖
              分工事宜，更不知是要擄人勒贖等語，及戊○○
              、庚○○於本院前審及更審審理時翻異前供，改
              稱：伊僅拜託被告甲○○處理債務，並未告訴是
              擄人勒贖的事云云，核與前述情節不符，再依卷
              附資料，並無被害人乙○○或其家屬與被告嚴建
              民、戊○○、己○○、晏傳泰或其他案外人等，
              有何債務糾葛之具體相關事證，被告甲○○復自
              承被告戊○○未向其說明係何種債務、債務人究
              積欠多少債款，且被害人乙○○遭強押上車乘坐
              於被告甲○○右側後，被害人乙○○並已以行動
              電話告知其妻黃秋蓉、父親丙○○，已被綁架並
              不能報警，並由晏傳泰在車內向丙○○勒索贖金
              五千萬元，則被告甲○○衡情豈有不知本件係「
              擄人勒贖」，而非單純「處理債務糾紛」而已。
              再參以前開被告辛○○、戊○○之供述，足認被
              告甲○○早已知悉本件係一擄人勒贖案件，而仍
              執意共同參與無誤，故被告甲○○之上開辯解及
              戊○○、庚○○之證詞，均屬卸責及迴護之詞，
              均不足採信。
        （五）至被告甲○○因本件擄人勒贖分得之贓款究係多
              少乙節，被告甲○○自警訊迄本院審理時，均稱
              係五十萬元，被告戊○○則稱係五十六萬五千元
              ，被告庚○○於警詢時則供稱係五十六萬五千元
              （詳臺南市警察局第六分局93年9月21日第09300
              03593號函之刑案偵查卷第17頁），嗣於93年9月
              21日偵查中及93年10月5日原審訊問時均供稱係
              五十五萬元（詳93年度偵字第9750號偵查卷第17
              頁；原審卷1第72頁）。惟稽之被告甲○○、鄭
              文華均係在同案被告戊○○之邀集下，始參與本
              件擄人勒贖案件，被告甲○○又持制式90手槍參
              與強押被害人乙○○上車之重要擄人犯行情節，
              嗣與被告庚○○亦均有於拘禁處所看守被害人馬
              志龍及於取贖後釋放被害人乙○○之行為，其行
              為分擔之角色顯較被告庚○○為重，二百萬元贓
              款中，被告甲○○如僅分得五十萬元，與其行為
              分擔比例應分得之款項，似屬過少，另同案被告
              戊○○供稱被告甲○○分得贓款五十六萬五千元
              乙情，經核復與被告庚○○於警訊供述之金額相
              符，故被告甲○○分得之款項應以五十六萬五千
              元較為可採，附此敘明。
        （六）綜上所述，被告甲○○確有共謀擄人勒贖，並實
              際為構成要件之行為，其共同意圖勒贖而擄人之
              犯行，已甚明確，被告前開所辯，不足採信，犯
              行亦可認定。
    五、再警方於93年8月10日上午9時30分許，經辛○○前妻韓
        宙妦同意，搜索辛○○臺南市○區○○路131號9樓住處
        ，並得如附表一編號2所示手槍1枝，該手槍經送內政部
        警政署刑事警察局鑑定結果，認該送鑑定結果認係仿Ｃ
        ＯＬＴ廠ＣＯＭＢＡＴＣＯＭＭＡＮＤＥＲ型半自動手
        槍外型製造之玩具手槍，以填充氣體為發射動力，經實
        際試射，其發射動能甚微，認不具殺傷力，有內政部警
        政署刑事警察局93年8月31日刑鑑字第0930173213號槍
        彈鑑定書一份在卷（附於臺南市警察局第六分局南市警
        六刑偵字第810號卷第61頁至第63頁），堪認該扣案被
        告辛○○預備供本件共同擄人勒贖所用之手槍一枝，確
        係不具殺傷力之玩具手槍無訛，併予敘明。
    六、綜上所述，被告己○○、甲○○前揭所辯，顯係事後卸
        責之詞，不足採信，本件事證明確，被告辛○○、甲○○與己○○、庚○○共同意圖勒贖而擄人之犯行，均堪
        認定。至檢察官上訴所指本件應另有共犯曾益昭部分，
        但依卷附資料均無共犯曾益昭參與本件擄人勒贖之事証
        ，且本件亦無証據足資佐証有此共犯存在，另檢察官亦
        未提出其他補強証據証明之，應認不能証明，併此敘明
        。
參、按擄人勒贖罪係以意圖勒贖而擄人為構成要件，其犯罪方法
    行為，係將被害人置於行為人實力支配之下，予以脅迫，其
    犯罪之目的行為係向被害人或其關係人勒索財物，因之，擄
    人勒贖罪本質上為妨害自由與強盜之結合，在形式上則為妨
    害自由與恐嚇取財罪之結合，且擄人者，實際上大多以若不
    付贖款即對被擄人加害等詞恫嚇被擄人親友，使生畏怖，因
    而交付贖款；於此，對被擄人或其親友恐嚇之妨害自由行為
    ，在觀念上，應被吸收於擄人勒贖行為中，不應再論以妨害
    自由罪（最高法院89年度臺上字第1603號判決參照）。又按
    未經許可，持有槍、彈罪，其持有之繼續，為行為之繼續，
    至持有行為終了時，均論為一罪，不得割裂。若以之犯他罪
    ，兩罪間之關係如何，端視開始持有之原因為斷，如早已非
    法持有槍、彈，後另起意犯罪，或意圖犯甲罪而持有槍、彈
    ，卻持以犯乙罪，均應以數罪併罰論處；必因意圖犯某罪而
    持有槍、彈，後果以之犯該罪，兩罪間始有牽連犯之適用。
    而此所謂「兩罪」間之關係，係指未經許可持有槍、彈罪，
    與另犯之他罪之關係而言，而非指前後繼續未經許可持有槍
    、彈之行為可割裂為數罪（93年度臺上字第2810號判決意旨
    參照）。查本件被告己○○、甲○○與辛○○、庚○○、戊○○、晏傳泰等人，共謀意圖勒贖而擄人，並將被害人乙○○強押上車，進而向被害人乙○○之家屬丙○○勒索贖金一
    千萬元得手，核被告己○○、甲○○所為，均係犯刑法第34
    7條第1項之擄人勒贖罪，至將被害人乙○○強押上車至前開
    台南市○○路○段55巷66號拘禁看管，揆之上開最高法院判
    決意旨，不再論以妨害自由罪。被告己○○、甲○○與辛○○、庚○○、戊○○、晏傳泰等人間就前開意圖勒贖而擄人
    犯行，有犯意聯絡及行為分擔，均為共同正犯。被告甲○○
    原持以防身之制式半自動手槍，嗣經攜往「普樂小鋼珠店」
    前，用以強押被害人乙○○而犯擄人勒贖之行為，依前揭說
    明，係其原未經許可持有手槍行為之繼續狀態，均應包括論
    以一罪，既經判決確定，故不再論罪。另又無證據足資證明
    被告甲○○持該扣案制式半自動手槍用以強押被害人乙○○
    ，而犯擄人勒贖之行為時，係在被告辛○○、己○○、庚○○、甲○○等人原謀議之擄人勒贖犯意內；而被告辛○○、
    庚○○、己○○等人均不知被告甲○○係持該制式手槍強押
    被害人，業據被告辛○○、庚○○、己○○於本院前審審理
    時供明在卷（詳本院上訴卷第209頁、第211頁、第216頁）
    ；而被告甲○○亦供述：我有真槍的事，辛○○事先知道，
    其他的人是否知道我就不清楚了。辛○○叫我不要把真槍帶
    下車，只要拿假槍嚇嚇他等語（詳本院上訴卷第213頁）；
    亦無證據證明被告辛○○、庚○○、己○○知悉被告甲○○
    係持扣案制式半自動手槍而非玩具手槍犯案。從而，被告辛○○、戊○○、晏傳泰、己○○、庚○○就甲○○所犯槍砲
    彈藥刀械管制條例第7條第4項未經許可持有半自動手槍罪，
    與被告甲○○並不成立共同正犯。被告辛○○自警訊迄本院
    更審審理時均供承犯行，並配合警方將超過半數之贖款起出
    ，返還與被害人，且於被害人乙○○遭挾持期間，因氣喘病
    發作，購買氣喘藥給與服用，於取贖後隨即通知被告庚○○
    釋放被害人乙○○，顯有悔悟，既經確定判決依刑法第347
    條第5項減輕其刑，參照最高法院80年度台上字第3521號判
    決意旨，此項減輕其刑之利益應及於共同正犯之被告己○○
    、甲○○（擄人勒贖部分），從而被告己○○、甲○○亦依
    同條項減輕其刑。
肆、原審以被告己○○、甲○○等人所犯擄人勒贖部分，罪証明
    確，因予論罪科刑，固非無見。惟查：（一）被告辛○○既
    依刑法第347條第5項後段規定減輕其刑，此項利益應及於被
    告己○○、甲○○，已如前述，原審未予減輕其刑，顯有未
    當。(二)再刑事審判之量刑，在於實現刑罰權之分配的正義
    。故法院對有罪之被告科刑，應符合罪刑相當之原則，使罰
    當其罪，以契合人民之法律感情。此所以刑法第57條明定科
    刑時應審酌一切情狀，尤應注意該條所列各款事項，以為科
    刑輕重之標準，故量刑時，自須就犯罪動機、被告犯罪手段
    、所生危害等，及犯罪後之態度等情，詳加審酌。查被告辛○○就本件犯罪事實擄人勒贖所得之金額高達新台幣一千萬
    元，被告又居於主謀之地位，而取贖後大部分之款項均由被
    告辛○○取得保管，另釋放人質減輕其刑之規定，又適用於
    其他共同正犯之被告庚○○等人，乃原審就居於主謀之被告
    辛○○量處有期徒刑五年，而就其他僅擔任部分行為分擔之
    被告己○○等人量處有期徒刑九年、十年，即有罪刑不相當
    之違誤。檢察官上訴意旨以原審就被告己○○、甲○○部分
    ，以原審量刑過輕，被告甲○○上訴意旨指否認有擄人勒贖
    之犯行而指摘原判決不當。然被告己○○、甲○○既應依刑
    法第347條第5項後段規定減輕其刑，原審量刑並無過輕，檢
    察官此部分上訴為無理由，被告己○○之上訴為有理由。另
    被告甲○○上訴否認有擄人勒贖之犯意，並以前詞指摘原判
    決不當，亦無理由。惟原判決既有上開可議之處，原判決即
    屬無可維持，應由本院就此部分予以撤銷改判。審酌被告己○○、甲○○等均值壯年，覬覦他人財富，以非法方法擄人
    勒贖，致被害人身心受創，擄人勒贖所得金額高達一千萬元
    ，犯後被告己○○就參與之大部分犯罪事實均坦承，僅辯稱
    無事前謀議擄人勒贖云云，被告甲○○則仍辯稱係幫忙解決
    債務糾紛，而否認犯罪，顯無悔意，被告甲○○又有如犯罪
    事實欄所載之前科素行，於假釋付保護管束中再犯本案，有
    臺灣臺南地方法院檢察署刑案資料查註紀錄表及臺灣高等法
    院被告全國前案紀錄表各一份在卷可按，並審酌其犯罪之動
    機、目的、犯罪情節輕重與參與程度、生活狀況、智識程度
    及犯罪後之態度等一切情狀，分別量處己○○有期徒刑捌年
    、甲○○有期徒刑玖年。扣案被告辛○○所有供本件共同犯
    罪所用之連絡工具如附表一編號1所示ＥＬＩＹＡ牌手機1支
    （序號：0000000000000000、搭配門號：0000000000號）、
    被告辛○○所有預備供本件共同犯罪所用如附表一編號2所
    示玩具手槍1枝、被告己○○所有供本件共同犯罪所用如附
    表一編號3所示帶勾環白色麻繩1條、被告己○○所有供本件
    共同犯罪所用之連絡工具如附表一編號4所示ＮＯＫＩＡ牌
    手機1支（手機序號：000000000000000號，含ＳＩＭ卡1張
    ，搭配門號：0000000000號），均依刑法第38條第1項第2款
    規定，宣告沒收之。另扣案被告辛○○所有ＭＡＫＯＴＯ牌
    手提袋1個、黑色手提袋1個及被告己○○所有裝錢袋1個，
    均與本件犯罪無直接關係；被告甲○○所有摩托羅拉牌手機
    1 支（序號：000000000000000號）、ＮＯＫＩＡ牌手機2支
    （門號分別為：0000000000號、0000000000號；序號分別為
    ：000000000000000號、000000000000000號）、中華電信Ｉ
    Ｃ電話卡1張及黑色背包1個；被告戊○○所有之手機2支、
    ＳＩＭ卡1張（門號：0000000000號）及駕駛執照1張；被告
    庚○○所有手機1支（門號0000000000號、含ＳＩＭ卡1張）
    ；被告辛○○自己所有之現金二萬三千六百元及被告甲○○
    自己所有之現金二萬元，均無證據可資證明係供本件犯罪所
    用、供本件犯罪預備之物或本件犯罪所得之物，爰均不予宣
    告沒收之。另扣案被告辛○○擄人勒贖所保留贓款五十萬元
    、五百六十萬元；被告己○○擄人勒贖所得贓款一百萬元；
    被告甲○○擄人勒贖所得贓款十九萬零八百元（扣案現金為
    二十一萬零八百元，然其中二萬元為甲○○自己所有應予扣
    除）；被告庚○○、同案被告戊○○擄人勒贖所得贓款八萬
    一千五百元、三十萬元，非屬被告辛○○等人之財物，且被
    害人依法得請求返還，自不宜宣告沒收之。再被告辛○○所
    有預備供本件共同犯罪所用之另一枝玩具手槍，業據被告辛○○丟棄於興達港內；晏傳泰等人所有供本件共同犯罪所用
    之電擊棒1枝、旗桿2枝、手銬、膠帶、棒球帽、口罩及行動
    電話（包括晏傳泰用以向被害人丙○○勒索贖金之行動電話
    、被告庚○○所有供本件共同犯罪所用之連絡工具00000000
    00號行動電話、同案被告戊○○所有供本件共同犯罪所用之
    連絡工具0000000000號行動電話及共犯晏傳泰所有供本件共
    同犯罪所用之連絡工具0000000000號行動電話），均未扣案
    ，且無證據足資證明尚存在，未免將來執行發生困難，爰不
    併予宣告沒收，附此敘明。
伍、據上論結，應依刑事訴訟法第三六九條第一項前段、第三六
    四條、第二九九條第一項前段，刑法第二八條、第三四七條
    第一項、第五項後段、第三八條第一項第二款，判決如主文
    。
本案經檢察官林炎昇到庭執行職務。
中　　華　　民　　國　　94　　年　　11　　月　　10　　日
                  刑事第五庭   審判長法　官 楊明章
                                     法　官 吳森豐
                                     法　官 戴勝利
以上正本證明與原本無異。
如不服本判決，應於收受本判決後十日內向本院提出上訴書狀。
其未敘述上訴理由者並得於提起上訴後十日內向本院補提理由書
狀（均須按他造當事人之人數附繕本）「切勿逕送上級法院」。
　　　　　　　　　　　　　　　　　　 書記官 李珍鳳
中　　華　　民　　國　　94　　年　　11　　月　　11　　日
附錄：本判決論罪科刑法條：
刑法第347條：意圖勒贖而擄人者，處死刑、無期徒刑或七年以
             上有期徒刑。
             因而致人於死者，處死刑、無期徒刑或十二年以
             上有期徒刑；致重傷者，處死刑、無期徒刑或十
             年以上有期徒刑。
             第一項之未遂犯罰之。
             預備犯第一項之罪者，處二年以下有期徒刑。
             犯第一項之罪，未經取贖而釋放被害人者，減輕
             其刑；取贖後而釋放被害人者，得減輕其刑。
附表一：
┌───┬───────────────────────────┬───┐
│編號  │應沒收物之名稱                                        │數  量│
├───┼───────────────────────────┼───┤
│1.    │ＥＬＩＹＡ牌手機一支（序號：0000000000000│一支  │
│      │一一五、搭配門號：0000000000號）            │      │
├───┼───────────────────────────┼───┤
│2.    │仿ＣＯＬＴ廠ＣＯＭＢＡＴ  ＣＯＭＭＡＮＤＥＲ型半自動手│一枝  │
│      │槍外型製造之玩具手槍                                  │      │
├───┼───────────────────────────┼───┤
│3.    │帶勾環白色麻繩                                        │一條  │
├───┼───────────────────────────┼───┤
│4.    │ＮＯＫＩＡ牌手機一支（手機序號：00000000000│一支  │
│      │０六三一號，含ＳＩＭ卡一張，搭配門號：00000000│      │
│      │一０號）                                              │      │
└───┴───────────────────────────┴───┘
附表二：
┌──┬────────┬─────────────┬─────────┐
│    │送鑑之扣案槍枝（│                          │                  │
│編號│暨管制編號）及子│     鑑  定  結  果       │    備      註    │
│    │彈型式          │                          │                  │
├──┼────────┼─────────────┼─────────┤
│ 1. │制式半自手槍一枝│認係捷克ＣＺ廠７５型口徑９│鑑定書日期暨文號：│
│    │（含彈二個；槍枝│ＭＭ制式半自動手槍，槍管內│九十三年九月二十日│
│    │管制編號：一一０│具六條右旋來復線，機械性能│刑鑑字第０九三０一│
│    │0000000號│良好，可擊發同口徑制式子彈│八０一九五號      │
│    │）              │，認具殺傷力              │                  │
├──┼────────┼─────────────┼─────────┤
│ 2. │制式子彈十五顆  │均係口徑９ＭＭ制式子彈，認│同上              │
│    │                │均具殺傷力。              │                  │
└──┴────────┴─────────────┴─────────┘
